最高法院刑事判決　　　　　　九十六年度台上字第六七四五號
上　訴　人　台灣高等法院台中分院檢察署檢察官
被　　　告　甲○○
上列上訴人因被告違反毒品危害防制條例案件，不服台灣高等法
院台中分院中華民國九十六年六月十二日第二審判決（九十六年
度上訴字第一０七五號，起訴案號：台灣南投地方法院檢察署九
十五年度毒偵字第一九四六號），提起上訴，本院判決如下：
    主  文
原判決及第一審判決均撤銷。
甲○○施用第一級毒品，處有期徒刑柒月，減為有期徒刑參月又
拾伍日，如易科罰金，以新台幣壹仟元折算壹日。
    理  由
本件原判決認定：被告甲○○前於民國九十三年間因施用毒品案
件，經台灣南投地方法院裁定送觀察、勒戒後，認有繼續施用之
傾向，再經同院裁定送強制戒治一年，於九十四年五月十三日停
止戒治釋放，由台灣南投地方法院檢察署檢察官於九十四年六月
二十七日以九十四年度戒毒偵字第五五、五六號為不起訴處分確
定。詎其仍不知悔改，復於九十五年十月二十一日下午三、四時
許，在南投縣南投市○○街三巷十一號住處內，以針筒注射之方
式，施用第一級毒品海洛因一次。嗣於翌（二十二）日晚上十一
時三十分許，經警採尿送驗而查獲等情。係以上開事實業據被告
自白不諱，且被告經警所採之尿液，送鑑驗之結果，確呈海洛因
水解而成之嗎啡類陽性反應，有詮昕科技股份有限公司九十五年
十一月七日濫用藥物尿液檢驗報告（報告編號五Ａ二六００五七
號）附卷可參，足見其自白與事實相符，為其所憑之證據及認定
之理由。並說明被告有前揭施用毒品前科，經送觀察、勒戒及強
制戒治，於九十四年五月十三日停止戒治釋放，有台灣高等法院
被告前案紀錄表附卷可稽，其於強制戒治執行完畢釋放後，五年
內再犯本件施用第一級毒品罪，應依法追訴。因認第一審依毒品
危害防制條例第十條第一項之規定，並審酌被告曾因施用毒品受
強制戒治，竟再度施用第一級毒品，足見缺乏戒絕毒品之決心及
悔改之意，然其犯行尚未損及他人權益，且犯後坦承犯行，態度
良好等一切情狀，論被告以施用第一級毒品罪，量處有期徒刑七
月之判決，為無不當，而予維持，駁回被告在第二審之上訴。經
核原判決除後述部分外，認事用法原無不合。惟查：(一)、被告因
另於九十五年十二月十八、十九日間之某時點，施用第一級毒品
，經原審法院於九十六年五月九日以九十六年度上訴字第一０七
六號判決，判處有期徒刑七月，緩刑四年，緩刑期間付保護管束
，業於九十六年五月二十八日確定在案，有該判決及台灣高等法
院被告前案紀錄表可按。是被告在原審判決前，已因故意犯罪而
受有期徒刑以上刑之宣告確定，不符諭知緩刑之條件。乃原審未
察，竟以被告未曾受有期徒刑以上刑之宣告，認其刑以暫不執行
為適當，而依刑法第七十四條第一項第一款之規定，併予諭知緩
刑三年，自有判決適用法則不當之違法。(二)、被告所犯施用第一
級毒品罪之時間在九十六年四月二十四日以前，合於中華民國九
十六年罪犯減刑條例第二條第一項第三款減刑之規定，第一審未
及依法減刑，原審亦未及加以糾正而予維持，均有未當。檢察官
上訴意旨指摘原判決違背法令，應認為有理由，然原判決上開違
誤，僅屬法律適用不當，尚不影響事實之確定，可據以為裁判，
應由本院將原判決及第一審判決撤銷，自為判決，改判仍處以有
期徒刑七月，並依中華民國九十六年罪犯減刑條例之規定，減為
有期徒刑三月又十五日，併諭知減得之刑易科罰金之折算標準，
如主文第二項所示，以資糾正。
據上論結，應依刑事訴訟法第三百九十七條、第三百九十八條第
一款，毒品危害防制條例第十條第一項，刑法第十一條前段、第
四十一條第一項前段，中華民國九十六年罪犯減刑條例第二條第
一項第三款、第七條、第九條，判決如主文。
中　　華　　民　　國　九十六　年   十一   月   三十   日
                      最高法院刑事第五庭
                          審判長法官  林　增　福
                                法官  邵　燕　玲
                                法官  張　清　埤
                                法官  陳　世　雄
                                法官  蔡　國　在
      本件正本證明與原本無異
                                      書  記  官
中　　華　　民　　國　九十六　年   十二   月　  五    日
                                                 H
附錄論罪科刑法條：
毒品危害防制條例第十條第一項
施用第一級毒品者，處六月以上五年以下有期徒刑。
